【裁判字號】    98,訴,817
【裁判日期】    980819
【裁判案由】    毒品危害防制條例
【裁判全文】
臺灣基隆地方法院刑事判決               98年度訴字第817號
公  訴  人  臺灣基隆地方法院檢察署檢察官
被      告  乙○○
上列被告因違反毒品危害防制條例案件，經檢察官提起公訴（98
年度毒偵字第1292號），被告並為有罪陳述，本院合議庭乃裁定
由受命法官獨任以簡式審判程序進行審理，並判決如下：
    主  文
乙○○施用第一級毒品，累犯，處有期徒刑柒月。
    事  實
一、前案紀錄：
  (一)累犯紀錄：
    乙○○前因(甲)違反肅清煙毒條例案件，經臺灣高等法院於民
    國78年7 月18日，以78年度上訴字第1906號判決有期徒刑十
    二年、四年，應執行有期徒刑十四年確定，78年9 月8 日發
    監執行、83年10月1 日假釋出監。詎旨揭假釋付保護管束期
    間猶未屆滿，乙○○旋又因(乙)犯竊盜案件，經本院於87年6
    月26日，以87年度易字第350 號判決有期徒刑八月確定；(丙)
    犯偽造文書案件，經臺灣高等法院於87年7 月28日，以87年
    度上訴字第2541號判決有期徒刑六月確定。所犯(乙)(丙)二案，
    則經合併定刑為有期徒刑一年（臺灣高等法院87年度聲字第
    1742號裁定），嗣其(甲)案假釋亦經原執行機關檢具撤銷假釋
    報告表陳請法務部函准辦理撤銷，87年5 月1 日再經發監，
    執行前案即(甲)案所餘刑期（殘刑八年一月二十七日），暨接
    續執行後案即(乙)(丙)二案所處徒刑（經合併定刑為有期徒刑一
    年），91年12月19日再經假釋出監；乃其假釋付保護管束期
    間猶未屆滿，乙○○旋再因違反保安處分執行法且其情節重
    大，致由原執行機關檢具撤銷假釋報告表陳請法務部函准辦
    理撤銷，94年1 月21日再經發監，執行(甲)(乙)(丙)三案所餘刑期
    （殘刑四年二月二十六日），惟其僅受有期徒刑之一部執行
    ，中華民國九十六年罪犯減刑條例旋於96年7 月16日公布施
    行，所犯(甲)(乙)(丙)三案遂經依法減刑、定刑（臺灣高等法院96
    年度聲減字第685 號裁定），再由檢察官指揮執行而於96年
    8 月8 日赦免餘刑經釋放出監（構成累犯）。
  (二)施用毒品紀錄：
    乙○○前因初犯施用毒品案件，經觀察、勒戒後，認無繼續
    施用毒品之傾向，於93年10月9 日經釋放出所，並由臺灣基
    隆地方法院檢察署檢察官於93年11月5 日，以93年度毒偵字
    第9、851、852、853、978、1170、1784 號為不起訴處分確
    定。
二、本案事實：
    乙○○猶不思戒除毒癮，復於前揭一(二)所述觀察勒戒執行完
    畢經釋放出所以後之五年以內，再行萌生施用第一級毒品海
    洛因之犯意，進而於98年5 月1 日上午11時，在基隆市○○
    路154 巷26號住處，將海洛因捲置香煙內點火燒烤使生霧化
    白煙再以口鼻吸食，藉以施用第一級毒品海洛因1 次。乃為
    警於98年5 月3 日下午3 時10分通知到場採尿送驗，結果呈
    嗎啡（海洛因代謝後尿液檢出成份）陽性反應。
三、案經基隆市警察局第四分局移送臺灣基隆地方法院檢察署檢
    察官偵查起訴。
    理  由
壹、程序事項
    本案被告乙○○所犯者非為死刑、無期徒刑、最輕本刑為三
    年以上有期徒刑之罪或高等法院管轄之第一審案件，其於準
    備程序進行中，先就被訴事實為有罪之陳述，經告知其簡式
    審判程序之旨，並聽取公訴人、被告之意見後，本院業已依
    刑事訴訟法第二百七十三條之一第一項規定，裁定由受命法
    官獨任以簡式審判程序進行本案之審理。
貳、實體事項
一、前揭事實業據被告乙○○於本院審理時坦承在卷；且被告為
    警查獲而採集之尿液檢體，經送請臺灣尖端先進生技醫藥股
    份有限公司以氣相層析質譜儀法為確認檢驗之結果，呈嗎啡
    （海洛因代謝後尿液檢出成份）陽性反應，此亦有臺灣尖端
    先進生技醫藥股份有限公司98年5 月8 日濫用藥物檢驗報告
    1 份，暨足與上開檢驗報告相對應之尿液檢體對照表1 件在
    卷可憑；參之以酵素免疫分析或薄層定性分析等方式為初步
    篩檢者，檢驗結果雖有相當程度偽陽性之可能，然以氣（液
    ）相層析、質譜分析之儀器為交叉確認者，檢驗結果出現偽
    陽性之機率則極低，因而具有公信力，核足為對涉嫌人不利
    之認定；尤以「毒品施用後於尿液、血液中可檢出之最大時
    限，與施用劑量、施用頻率、施用方式、施用者飲水量之多
    寡、個人體質、代謝情況、檢體收集時間點及所用檢測方法
    之靈敏度等因素有關，因個案而異。依據Clarke's Isolati
    on Identification of Drugs第二版記載，血液中藥物之半
    衰期（濃度減半所需時間）分別為古柯鹼0.7-1.5 小時、海
    洛因3 分鐘（其代謝物為嗎啡2-3 小時）、嗎啡2-3 小時、
    大麻20-36 小時、安非他命12小時（當尿液偏酸性時，為4-
    8 小時）、甲基安非他命9 小時、Ketamine 2-4小時，而MD
    MA約8.49小時。一般於尿液中可檢出之最大時限，古柯鹼為
    施用後1-4 天、海洛因2-4 天、嗎啡2-4 天、大麻1-10天、
    安非他命1-4 天、甲基安非他命1-5 天、MDMA1-4 天、MDA
    1-4 天、Ketamine2-4 天。」此復曾經行政院衛生署藥物食
    品檢驗局以92年7 月23日管檢字第0920005609號函釋在案。
    勾稽以觀，足見被告於本院審理時之任意性自白，與事實相
    符，堪可採信。再者，被告查有如本判決事實欄一(二)所載施
    用毒品之前案紀錄。觀諸卷附臺灣高等法院被告前案紀錄表
    、不起訴處分書內容即明。從而，本案事證明確，參照最高
    法院97年9 月9 日97年度第5 次刑事庭會議二決議意旨、97
    年度臺非字第540 號判決意旨，被告於初犯施用毒品案件之
    五年以內，再犯施用毒品之犯行，堪可認定，應依法論科。
二、論罪科刑：
  (一)查海洛因、安非他命類分別係毒品危害防制條例所列管之第
    一級、第二級毒品，此為該條例第二條第二項第一款、第二
    款所明定。按犯毒品危害防制條例第十條之罪（施用毒品罪
    ）者，檢察官應聲請法院裁定，令被告入勒戒處所觀察、勒
    戒，經勒戒處所陳報，認受觀察、勒戒人無繼續施用毒品傾
    向者，應即釋放，並為不起訴之處分；認有繼續施用毒品傾
    向者，即應聲請法院裁定令入戒治處所強制戒治，俟強制戒
    治期滿釋放，再為不起訴之處分。惟依上揭規定觀察勒戒或
    強制戒治執行完畢釋放後，五年內再犯毒品危害防制條例第
    十條之罪（施用毒品罪）者，檢察官即應依法追訴，毒品危
    害防制條例第二十條第一項、第二項、第二十三條第二項分
    別定有明文。
  (二)核被告於初犯施用毒品案件以後之五年以內，再犯施用第一
    級毒品海洛因之行為如本判決事實欄二之所載，係犯毒品危
    害防制條例第十條第一項之施用第一級毒品罪。被告施用毒
    品先、後持有第一級毒品海洛因之低度行為，應為施用第一
    級毒品之高度行為所吸收，不另論罪。
  (三)查起訴書雖誤繕被告施用毒品之時間暨地點，然此業據蒞庭
    檢察官於未變動其社會基本事實同一性之前提下，當庭更正
    如本判決事實欄之所載，此有本院審判筆錄在卷可稽；核此
    更正範圍，亦無礙於原起訴所特定之事實。本於檢察一體之
    原則，本院當以蒞庭檢察官所到庭更正者，為起訴所指之犯
    罪時、地。
  (四)被告查有如本判決事實欄一(一)所載之犯罪科刑及刑之執行情
    形，此有臺灣高等法院被告前案紀錄表在卷可考。乃於前案
    有期徒刑執行完畢或受一部之執行而赦免後，五年以內，故
    意再犯本起最重本刑有期徒刑以上之罪，為累犯，應依刑法
    第四十七條第一項規定，加重其刑。
  (五)本院審酌被告犯罪之動機、吸食頻率、曾有施用毒品之前科
    仍不知戒除，兼以被告犯後坦承犯行而表悛悔之犯後態度，
    及其本案所為雖對己身健康戕害甚鉅，然其究非可與侵害他
    人法益之犯罪行為等量齊觀，尤以之於此類「施用毒品」之
    行為人而言，毒品危害防制條例之立法目的亦非重在嚴懲，
    而係重在彼等「病患性」行為之矯治等一切情狀，量處如主
    文所示之刑。
據上論斷，應依刑事訴訟法第二百七十三條之一第一項、第二百
九十九條第一項前段，毒品危害防制條例第二十三條第二項、第
十條第一項，刑法第十一條前段、第四十七條第一項，判決如主
文。
本案經檢察官甲○○到庭執行職務。
中    華    民    國    98    年    8     月    19    日
                  刑事第四庭法  官  王慧惠
以上正本證明與原本無異。
如不服本判決應於收受送達後10日內向本院提出上訴書狀，並應
敘述具體理由；其未敘述上訴理由者，應於上訴期間屆滿後20日
內向本院補提理由書 (均須按他造當事人之人數附繕本)「切勿
逕送上級法院」。
中    華    民    國    98    年    8     月    19    日
                            書記官  王一芳
附錄論罪法條：
毒品危害防制條例第10條第1 項
施用第一級毒品者，處6 月以上5 年以下有期徒刑。


司法院資訊處製作；財團法人民間司法改革基金會備份。
